【裁判字號】    89,上易,718
【裁判日期】    890704
【裁判案由】    侵占
【裁判全文】
臺灣高等法院刑事判決                            八十九年度上易字第七一八號
    上  訴  人
    即  被  告  丙○○
    選任辯護人  白政宏
右上訴人因侵占案件，不服臺灣台北地方法院八十八年度易字第三三三一號，中華民
國八十九年一月十八日第一審判決（起訴案號：臺灣台北地方法院檢察署八十八年度
偵字第九四六八號）提起上訴，本院判決如左：
    主  文
上訴駁回。
    事  實
一、丙○○曾於民國八十五年間因詐欺案件，經臺灣板橋地方法院以八十五年度易緝
    字第二九五號判處有期徒刑十月，緩刑三年確定，現仍在緩刑期間，詎仍不知悔
    改，自八十六年一月一日起至同年十二月三十一日止，擔任位於臺北縣深坑鄉草
    地尾之乙○○大廈管理委員會總幹事及設備委員，為該管理委員會所委任之管理
    服務人，負有執行該大樓管理維護事務之職務，同時保管因該業務而持有管委會
    收入、支出單據及遙控器等物，為從事業務之人，於八十七年一月間卸任該總幹
    事職務，應移交所保管之前開物品，竟意圖為自己不法之所有，拒絕移交前開所
    保管該大廈管理委員會八十六年三月至同年十月間之管理費存根聯、對帳聯及八
    十六年間委託梁力文訂製之二十只遙控器中之八只等物，在上開乙○○大廈將之
    侵占入己。
二、案經乙○○管理委員會委員訴由臺灣板橋地方法院檢察署檢察官呈請臺灣高等法
    院核轉臺灣臺北地方法院檢察署檢察官偵查起訴。
    理  由
一、訊據上訴人即被告丙○○固坦承係乙○○大廈管理委員會總幹事，並有保管對帳
    聯之事實，惟矢口否認有何侵占之犯行，辯稱：對帳聯已於八十九年一月六日以
    郵局包裹寄還該大廈管理委員會，存根聯是在梁德陽那邊，伊未保管，八十六年
    間訂製之二十個遙控器是梁德陽拿走，伊未侵占云云。經查被告上開犯行，業經
    乙○○大廈管理委員會主任委員梁德陽指訴甚詳，並經乙○○大廈管理委員會總
    幹事庚○○、安全委員高贛生證述屬實。又被告於八十六年七月間又以乙○○大
    廈管理委員會名義委託梁力文訂製二十個遙控器，梁力文將二十個遙控器交付予
    被告等情，業據證人梁力文、乙○○大廈管理委員會財務委員張盟琇證述屬實，
    且有成功水電五金材料行出具之收據影本一紙，被告雖稱已將二十個遙控器交付
    梁德陽，然被告於偵查中稱：遙控器當初交接的是十一個好的、一個壞的，已移
    交，另外再訂的二十個彩色遙控器是梁德陽自己簽收的，未侵占八個遙控器云云
    （偵卷第六六頁背面），先稱未收受該二十個遙控器，該遙控器係梁德陽簽收，
    嗣又稱已交付予梁德陽，前後供述已有不符，至證人郭明鑾於原審審理中雖證稱
    有看見梁德陽及梁力文一起去找被告，梁力文先走，梁德陽將二十個遙控器帶走
    云云，然經原審隔離訊問後，被告稱郭明鑾在作清潔工作，交接後與郭明鑾一起
    走云云，郭明鑾則稱作完清潔工作後即先走，他們（被告與梁德陽）還在裏面，
    當天未爭吵交接不清云云，對於當日離開時之情形陳述已有不一，且與證人己○
    ○即該委員會設備委員證述係伊與被告交接，因被告少交接八個遙控器，伊拒不
    交接，即上樓找梁德陽作見證等交接情形不符，況被告、郭明鑾對梁德陽指證人
    郭明鑾與被告有同居關係，且已生子等情亦不否認，足認證人郭明鑾所證應係迴
    護之詞，不足採信。查上開對帳聯、存根聯及遙控器等物係以該管理委員會帳目
    下支出之物，並作為該委員會製作帳目、存查及運作之文件及器具，被告身為總
    幹事及該委員會設備委員，何能諉為不知？被告明知上情仍拒不繳出，顯有將上
    開物品據為已有之意，其侵占之主觀犯意，灼然至明。至被告所提之遙控器六十
    四個及十二個之領用表，惟其上既無領用人之簽名，且所起訴之遙控器係該委員
    會另訂製之二十個中之八個，與上開領用表無涉，尚不足為被告有之認定。此外
    ，並有乙○○第一屆第二次管理委員會會議紀錄影本及八十七年十一月九日之會
    議紀錄影本各一紙在卷足憑（偵卷第四四、四五頁）。至證人戊○○即乙○○大
    廈工地主任證稱遙控器是交屋後直接給客戶云云，並非指八十六年間另外訂製之
    二十只遙控器，又證人丁○○證稱聽被告說未侵占遙控器云云，均難為被告有利
    之認定，被告所辯，無非卸責之詞，不足採信，本件事證已臻明確，被告聲請傳
    訊證人甲○○及再度傳訊證人己○○、梁力文核無必要，其犯行堪以認定，應予
    論罪科刑。
二、被告擔任乙○○大廈管理委員會之總幹事，為該大廈之管理服務人，因該職務而
    持有管理委員會收受管理費對帳聯及存根聯，另又兼任設備委員而持有該委員會
    之遙控器，均係基於業務上而持有上開物品，被告丙○○前開所為，係犯刑法第
    三百三十六條第之業務侵占罪。原審認被告罪證明確，適用刑法第三百三十六條
    第二項，罰金罰鍰提高標準條例第一條前段規定，並審酌被告犯罪之動機、目的
    、所侵占物品之財價值尚不高僅二、三千元、犯罪後否認犯行，顯無悔改之意等
    一切情狀，量處有期徒刑六月。認事用法及量刑尚無不合，被告上訴意旨否認犯
    罪，為無理由，應予駁回。
據上論斷，應依刑事訴訟法第三百六十八條，判決如主文。
本案經檢察官劉靜婉到庭執行職務。
中      華      民      國    八十九    年      七      月      四      日
                              臺灣高等法院刑事第十五庭
                                  審判長法  官  房  阿  生
                                        法  官  雷  元  結
                                        法  官  莊  明  彰
右正本證明與原本無異。
不得上訴。
                                        書記官  廖  嫣  雯
中      華      民      國    八十九    年      七      月      七      日
附錄：本判決論罪科刑法條全文
刑法第三百三十六條第二項
對於業務上所持有之物，犯前條第一項之罪者，處六月以上五年以下有期徒刑，得併
科三千元以下罰金。


司法院資訊處製作；財團法人民間司法改革基金會備份。
